【裁判字號】    97,消債抗,4
【裁判日期】    971007
【裁判案由】    更生事件之抗告
【裁判全文】
臺灣臺南地方法院民事裁定             97年度消債抗字第4號
抗  告  人  甲○○
上列抗告人因聲請更生事件，對於民國97年5月30日本院97年度
消更字第51號裁定提起抗告，本院裁定如下：
    主  文
原裁定廢棄。
抗告人甲○○自民國九十七年十月七日十七時起開始更生程序。
    理  由
一、抗告人於原審聲請意旨略以：抗告人前任職於奇美電子股份
    有限公司（下稱奇美電子公司），嗣離職後已另覓得職業，
    除每月薪資收入外，僅有機車1部，然累計債務總金額已達
    新台幣（下同）4,610,837元，前曾依照中華民國銀行公會
    會員辦理消費金融案件無擔保債務協商機制，與債權人台新
    銀行等12家銀行成立協商，約定每月應還款金額為29,293元
    ，然因前工作性質須24小時全天待命，長期身心無法負荷，
    因而離職，致無法照協商內容每月向債權銀行還款，遂於民
    國96年9月陸續毀諾，有不可歸責與己致履行顯有重大困難
    之事由，符合消費者債務清理條例第3條、第151條第5項但
    書之規定，爰依上開規定，提出財產及收入狀況說明書、債
    權人清冊、債務人清冊，聲請更生等語。
二、原裁定意旨略以：抗告人提出之協議書及無擔保債務還款計
    畫書，既無債權銀行與抗告人之簽章，其記載每月應還款金
    額29,293元與債權人新光銀行陳報狀所附之協議書及無擔保
    債務還款計畫書不同，抗告人所附之還款協議書已有不實，
    且經本院向奇美電子公司函詢抗告人離職原因，經該公司函
    覆稱抗告人係於96年8月24日主動離職，其離職原因：有更
    好工作機會等情，已與抗告人所稱係因前工作性質須24小時
    全天待命，長期身心無法負荷，因而離職云云，亦有不符，
    況抗告人任職於奇美電子公司期間，每月薪資高達4萬餘元
    ，其既負有債務，即應勤奮工作，以所得資以清償債務，抗
    告人既未能提出因該工作已致其身心無法繼續工作之證明，
    其率爾離職致收入中斷無法繼續履約，即難謂非可歸責於己
    ，此外抗告人亦未能提出其於成立協商後，有其他因不可歸
    責於己致債務增加或財產收入減少等財產狀況變動之事由，
    致履行上開協議內容顯有重大困難之證據，因而駁回抗告人
    更生之聲請。
三、抗告意旨略以：抗告人提出之協議書及無擔保債務還款計畫
    書上所載每月應還款金額之所以與債權人新光銀行陳報狀所
    附之協議書及無擔保債務還款計畫書不同，是因為抗告人與
    債權銀行成立協商後，台新銀行告知其中一家銀行計算錯誤
    ，以致金額有調整。抗告人離職原因之所以填寫「有更好工
    作機會」，因係考量大家好聚好散且不造成相關人員傷害，
    所以離職原因只是找最無傷害的填寫，實則抗告人於96年8
    月27日自奇美電子公司離職後，於96年10月19日始就任新職
    ，並非「有更好工作機會」。抗告人幾乎每個時段都處於待
    命狀態，長期（至少連續2年時間）下來，相信即使身體再
    強健之人，也無法負荷。抗告人每月薪資43,000元，但除協
    商金額29,293元外，另外每月須償還債權人土地銀行1萬元
    （因有保證人，無法參加協商），所剩金額已無法維持基本
    生活，為此依法提起抗告，請求廢棄原裁定等語。
四、經查：
（一）按債務人不能清償債務或有不能清償之虞，且無擔保或無
      優先權之債務總額未逾1200萬元者，於法院裁定開始清算
      程序或宣告破產前，得向法院聲請更生。法院開始更生程
      序之裁定，應載明其年、月、日、時，並即時發生效力，
      消費者債務清理條例第3條、第42條第1項、第45條第1項
      定有明文。
（二）抗告人主張其提出之協議書及無擔保債務還款計畫書上所
      載每月應還款金額之所以與債權人新光銀行陳報狀所附之
      協議書及無擔保債務還款計畫書不同，是因為抗告人與債
      權銀行成立協商後，台新銀行告知其中一家銀行計算錯誤
      ，以致金額有調整，業據抗告人提出協議書及無擔保債務
      還款計畫書在卷可稽，另債權人香港商香港上海匯豐銀行
      於原審提出之陳報狀所附協議書及無擔保債務還款計畫書
      ，不僅有抗告人之簽名，其上所載之償還金額亦與抗告人
      提出者相同，堪認抗告人所提之協議書及無擔保債務還款
      計畫書，確為調整後之協議書及無擔保債務還款計畫書，
      至債權人新光銀行提出之協議書及無擔保債務還款計畫書
      ，則為調整前之協議書及無擔保債務還款計畫書。
（三）抗告人主張其離職原因雖填寫「有更好工作機會」，係因
      為考量大家好聚好散且不造成相關人員傷害，實則抗告人
      是因原工作須24小時待命，抗告人之身體無法負荷，業據
      提出電話通聯紀錄為證，依抗告人提出之電話通聯紀錄顯
      示，抗告人在非上班時間之凌晨0時至5時及19時至23時等
      時段均有接獲奇美電子公司之電話，且經本院向奇美電子
      公司函詢結果，基於公司緊急狀況，抗告人可能須配合24
      小時待命，此有該公司函1份在卷可參，堪認抗告人前任
      職奇美電子公司時，確須24小時待命，則抗告人主張因原
      工作須24小時待命，抗告人之身體無法負荷，始自奇美電
      子公司離職，至離職原因填寫「有更好工作機會」，並非
      真正原因等語，並非不可採信。
（四）抗告人主張除協商金額29,293元外，另外每月須償還債權
      人土地銀行1萬元，業據提出存摺影本為證，且經本院向
      土地銀行函詢結果，抗告人確於96年1月26日與土地銀行
      達成協議，抗告人自96年2月10日起至102年8月10日止，
      每期1個月，每月10日繳納5,000元，並於每年10月繳納56
      ,000 元，此有土地銀行陳報狀1份附卷可參，堪認除協商
      金額29,293元外，抗告人平均每月尚須償還債權人土地銀
      行約9,666元。
（五）抗告人主張其現今每月薪資收入約43,000元，負債總額為
      4,610,837元，均係無擔保或無優先權之債務，名下僅有
      機車1輛。抗告人曾於消費者債務清理條例施行前，與各
      債權銀行就無擔保債務成立協商，約定每月償還29,293元
      。抗告人僅係一般消費者，並未從事營業之事實，業據提
      出債權人清冊、債務人清冊、財產及收入狀況說明書、戶
      籍謄本、財政部臺灣省南區國稅局94、95年度綜合所得稅
      各類所得資料清單、財政部臺灣省南區國稅局財產歸屬資
      料清單、協議書、無擔保債務還款計劃為證，堪認抗告人
      確已達不能清償債務或有不能清償之虞之程度。
（六）按債務人對於金融機構因消費借貸、自用住宅借款、信用
      卡或現金卡契約而負債務，在聲請更生或清算前，應提出
      債權人清冊，以書面向最大債權金融機構請求協商債務清
      償方案，並表明共同協商之意旨。債務人與金融機構協商
      成立者，不得聲請更生或清算。但因不可歸責於己之事由
      ，致履行顯有重大困難者，不在此限，消費者債務清理條
      例第151條第1、5項定有明文。抗告人雖曾於消費者債務
      清理條例施行前，與各債權銀行就無擔保債務成立協商，
      約定每月償還29,293元，然抗告人每月收入僅約43,000元
      ，而台灣省97年每月每人最低生活費係9,829元，有內政
      部歷年最低生活費一覽表1份在卷可稽，抗告人每月所領
      之薪資扣除其最低生活費9,829元及清償土地銀行借款9,6
      66元後，已不足支付其之前與各債權銀行就無擔保債務成
      立協商所約定每月應償還之29,293元。再者，抗告人原任
      職奇美電子公司時，確須24小時待命，此種須24小時待命
      之工作情況，如係長期現像，一般人之身體確難以負荷。
      抗告人主張其係因上開不可歸責於己之事由，致履行與債
      權銀行成立之協議顯有重大困難，堪予採信。
五、綜上所述，抗告人僅係一般消費者，並未從事營業，其已達
    不能清償債務或有不能清償之虞之程度，其中無擔保或無優
    先權之債務，在1200萬元以下，之前雖與各債權銀行達成協
    議，但因不可歸責於己之事由，致履行上開協議顯有重大困
    難，且未經法院裁定開始清算程序或宣告破產，又查無消費
    者債務清理條例第6條第3項、第8條或第46條各款所定駁回
    更生聲請之事由存在，則抗告人聲請更生，應屬有據。原裁
    定駁回抗告人更生之聲請，尚有未洽，抗告意旨指摘原裁定
    不當，求予廢棄，為有理由，應由本院將原裁定廢棄，並裁
    定抗告人甲○○自97年10月7日17時起開始更生程序。
六、據上論結，本件抗告為有理由，依消費者債務清理條例第15
    條，民事訴訟法第492條、第78條，裁定如主文。
中    華    民    國    97    年    10    月     7    日
                  民事第一庭    審判長法  官  楊清安
                                      法  官  孫玉文
                                      法  官  蘇正賢
以上正本係照原本作成
本件不得再抗告
本裁定已於97年10月7日17時公告。
中    華    民    國    97    年    10    月     7    日
                                      書記官  陳美萍


司法院資訊處製作；財團法人民間司法改革基金會備份。
